臺灣高等法院刑事裁定
109年度抗字第1834號
抗  告  人  
即受刑人    許雅程



上列抗告人因聲請定其應執行刑案件，不服臺灣臺北地方法院中
華民國109年10月6日裁定（109年度聲字第2115號），提起抗告
，本院裁定如下：
    主  文
抗告駁回。                                             
    理  由
一、原裁定意旨略以：受刑人許雅程因犯如附表所示之罪，經原
    審法院判決如附表所示之刑確定在案，有原審法院109年度
    審訴字第704號判決及本院被告前案紀錄表在卷可稽。其中
    附表編號2所示之刑，不得易科罰金，而附表編號1所示之刑
    得易科罰金，是上開案件分別係屬得易科罰金與不得易科罰
    金之罪，依刑法第50條第1項但書第1款規定，本不得併合處
    罰，惟業經受刑人請求檢察官向原審聲請合併定應執行刑一
    節，有該受刑人出具之臺灣臺北地方檢察署依102年1月23日
    修正之刑法第50條調查受刑人是否聲請定應執行刑調查表在
    卷可憑，依刑法第50條第2項之規定，不受同條第1項但書之
    限制，而得依刑法第51條規定定其應執行刑。原審審核受刑
    人所犯如附表所示之罪，均係於附表編號1所示判決確定日
    期前為之，原審為犯罪事實最後判決之法院，核與上開規定
    並無不合，認檢察官聲請為正當，應予准許。並參酌附表各
    罪宣告刑之總和上限、各刑中最長期等情形，兼衡受刑人犯
    罪之類型、情節、侵害法益之專屬性或同一性、不法與罪責
    程度，及對其施以矯正之必要性，本於罪責相當之要求，依
    法定其應執行之刑為有期徒刑10月等語。
二、抗告意旨略以：依民國109年1月15日修正公布、同年7月15
    日生效施行之毒品危害防制條例第20條、第23條之立法意旨
    及最高法院109年8月11日第三次刑事庭總會決議結論， 凡
    犯毒品危害防制條例第10條之罪，只要觀察、勒戒或強制戒
    治執行完畢已滿3年，即應令觀察勒戒，不因其間是否應另
    犯該罪，經起訴、判刑或執行受影響。查抗告人即受刑人因
    違反毒品危害防制條例（109年度毒偵字第2348號）經裁定
    觀察勒戒。此案為109年4月17日所犯之罪，本件原裁定之2
    案犯罪日期為109年2月5日，應屬3年後再犯，將此案吸收為
    觀察勒戒，請撤銷原裁定，更為適法之裁定等語。
三、按數罪併罰合併定應執行刑之制度目的，在就所犯數罪，以
    各罪宣告刑為基礎，合併後綜合評價犯罪人最終應具體實現
    多少刑罰，方符合罪責相當要求並達刑罰目的。刑法第51條
    明定數罪併罰之方法，就宣告多數有期徒刑者，於該條第5
    款所定界限內，其衡酌之裁量因子為何，法無明文。惟依其
    制度目的，應綜合評價各罪類型、關係、法益侵害之綜合效
    果，考量犯罪人個人特質，認應對之具體實現多少刑度，即
    足達到矯治教化之必要程度，並符罪責相當原則，以緩和宣
    告刑可能存在之不必要嚴苛。此裁量權之行使，屬實體法上
    賦予法院依個案裁量之職權，如所為裁量未逾法定刑範圍，
    且無違背制度目的、公平正義或濫用裁量權情形，即無違法
    可言。
四、經查：
  ㈠抗告人所犯如原裁定附表所示施用毒品2罪，業經原審法院判
    處如其附表所示之刑，並均確定在案，有各該判決及本院被
    告前案紀錄表在卷可稽。又原裁定附表編號2所示之罪係處
    不得易科罰金、不得易服社會勞動之刑，其附表編號1所示
    之罪則處得易科罰金之刑，而有刑法第50條第1項但書之情
    形，檢察官依抗告人「臺灣臺北地方檢察署依102年1月23日
    修正之刑法第50條調查受刑人是否聲請定應執行刑調查表」
    ，聲請定其應執行之刑。原審就抗告人所犯如原裁定附表所
    示各罪，在各宣告刑中之最長期（有期徒刑8月）以上，宣
    告刑之合併刑期（有期徒刑1年）以下為衡酌，據此定其應
    執行之刑為有期徒刑10月，核其定刑並未逾越刑法第51條規
    定之界限。原審並考量抗告人犯罪之類型、情節、侵害法益
    之專屬性或同一性、不法與罪責程度，及對其施以矯正之必
    要性，本於罪責相當之要求而為刑之量定，並無定刑過重或
    違反比例原則、公平原則及刑法規定數罪合併定刑之立法旨
    趣，而已適當地行使其定執行刑裁量權限，無何違法或不當
    之處。
  ㈡新修正毒品危害防制條例第20條於108年12月17日修正，109
    年1月15日公布，並於同年7月15日生效施行，該條例第35條
    之1第3款亦明定本條例修正前犯施用第一、二級毒品罪之案
    件，於修正施行後，判決確定尚未執行或執行中之案件，應
    適用修正前之規定。本件抗告人所犯如原裁定附表所示施用
    第一、二級毒品等罪之判決日期均為109年6月24日，其宣判
    時上開新修正毒品危害防制條例尚未施行，且因受刑人、檢
    察官就該案均未提起上訴而已確定，參照毒品危害防制條例
    第35條之1規定，判決確定之案件，適用修正前之規定，檢
    察官據此就原裁定附表所示業已確定之判決聲請定應執行刑
    ，經原審審核認其聲請與法並無不合而予以定應執行刑，並
    無不當。抗告意旨所援引最高法院109年8月11日刑事庭之討
    論結論均係針對審判中、尚未確定之案件，與本件已判決確
    定案件之合併定應執行刑裁定是否恰當無關，至抗告人因於
    如原裁定附表所示之罪後，又另犯施用毒品罪而經裁定觀察
    勒戒，更與原裁定有無違法或不當之判斷無涉，抗告意旨所
    稱應將本案罪刑吸收為觀察勒戒云云，實於法無據。
  ㈢綜上，抗告人執上開抗告意旨對原審裁定而為指摘，請求撤
    銷原裁定，核無理由，應予駁回。
據上論斷，應依刑事訴訟法第412 條，裁定如主文。
中　　華　　民　　國　　109 　年　　11　　月　　2 　　日
                  刑事第十四庭  審判長法　官  黃斯偉
                                      法　官  程克琳
                                      法　官  黎惠萍
以上正本證明與原本無異。
如不服本裁定，應於收受送達後五日內向本院提出再抗告狀。
                                      書記官  李格瑤
中　　華　　民　　國　　109 　年　　11　　月　　3 　　日